【裁判字號】    89,自,120
【裁判日期】    890411
【裁判案由】    詐欺
【裁判全文】
臺灣臺北地方法院刑事判決                          八十九年度自字第一二號
    自  訴  人  甲○○
    被      告  乙○○
右列被告因詐欺案件，經自訴人提起自訴，本院判決如左：
    主  文
乙○○無罪。
    理  由
一、自訴意旨如自訴狀所載（如附件）。
二、按犯罪事實應依證據認定之，無證據不得推定其犯罪事實；又不能證明被告犯罪
    者，應諭知無罪之判決，刑事訴訟法第一百五十四條、第三百零一條第一項分別
    定有明文。又刑法第三百三十九條第一項詐欺罪，必須行為人自始基於不法所有
    之意圖，以詐術使人交付財物，始能構成，所謂以詐術使人交付，必須被詐欺人
    因其詐術而陷於錯誤，若其所用方法，不能認為詐術，亦不致使人陷於錯誤，即
    不構成該罪。至於民事債務當事人間，若有未依債務本旨履行給付之情形，在一
    般社會經驗而言，其原因非一，有不可歸責之事由無法給付，或得合法對他造主
    張抗辯而拒絕給付，甚至債之關係成立後，始行惡意遲延給付，皆有可能，此種
    單純債務不履行之狀態，非必出於自始無意給付之詐欺犯罪一端，而認被告自始
    即有不法所有之意圖而施用詐術，有最高法院四十六年台上字第二六０號判例可
    資參照。經查：被告雖坦承於民國（下同）向自訴人購買建築材料，積欠自訴人
    材料費用新台幣（下同）八萬六千五百六十二元屆期未能清償之事實不諱，然堅
    決否認有詐欺自訴人之不法所有意圖，辯稱因承包工程遭人倒帳，導致週轉不靈
    ，目前尚與倒帳之人進行訴訟，且先前曾向自訴人訂購材料，均如期給付款項，
    並無詐欺之犯意等詞，並提出其父親所經營之新世紀建設有限公司遭倒帳及現今
    進行訴訟之有關資料以為證明。訊之自訴人則陳稱之前被告確曾向伊訂購材料，
    是收現金等語。綜合上述，被告之前向自訴人訂購材料，既未積欠款項，而其父
    親所經營之新世紀建設有限公司亦確有遭人倒帳現正進行訴訟，尚無證據足認被
    告於向自訴人訂購時，即已打算將來不欲給付款項，而有詐欺之犯意。故本件被
    告之前向自訴人訂購材料既未積欠款項，有確實遭人倒帳之事實，則無證據足認
    被告於訂購材料之時即有詐欺自訴人之不法所有意圖，不能證明被告犯罪，此外
    ，查無其他積極證據足認被告有何詐欺取財犯行，揆諸上開說明，應為無罪之諭
    知。
三、據上論斷，應依刑事訴訟法第三百四十三條、第三百零一條第一項，判決如主文
中      華      民      國      八十九      年    四    月      十一    日
                                      臺灣臺北地方法院刑事第二庭
                                          法  官  曾  正  龍
右為正本係照原本作成
如不服本判決，應於判決送達後十日內，向本院提出上訴狀。
                                          書記官  林  玲  華
中      華      民      國      八十九      年    四    月      十四    日


司法院資訊處製作；財團法人民間司法改革基金會備份。
